臺灣臺中地方法院刑事判決　　　　　　　 96年度易字第983號
公　訴　人　臺灣臺中地方法院檢察署檢察官
被　　　告　甲○○
　　　　　　　　　　國民
上列被告因竊盜案件，經檢察官提起公訴（九十六年度偵字第二
三七二號），被告於準備程序中就被訴事實為有罪之陳述，經告
以簡式審判之旨，並聽取意見後，合議庭裁定由受命法官獨任進
行簡式審判程序，本院判決如下：
    主    文
甲○○共同連續攜帶兇器竊盜，累犯，處有期徒刑壹年。扣案之
破壞剪貳支、鐵棍肆支、老虎鉗壹支及美工刀貳支，均沒收。
    犯罪事實
一、甲○○前於民國九十一年間，因竊盜案件，經臺灣南投地方
    法院以九十一年度易字第七三九號判處有期徒刑十一月，經
    臺灣高等法院臺中分院以九十二年度上易字第一０一九號判
    決駁回上訴確定，甫於九十三年五月三十一日縮刑期滿而於
    翌日執行完畢出監。詎其仍不知悔改，與李宗昆（李宗昆涉
    案部分因另與臺灣彰化地方法院九十五年度易字第七九０號
    刑事案件，有連續犯之裁判上一罪關係存在，為該案判決效
    力所及，業經臺灣南投地方法院檢察署檢察官以九十五年度
    偵字第三五六八號為不起訴處分確定）共同基於意圖為自己
    不法所有之概括犯意聯絡，由李宗昆駕駛車牌號碼九Ｂ－二
　　０四七號自小客車搭載甲○○，先後於附表所示之時間、地
　　點，持客觀上具有危險性足以威脅人之生命、身體、安全而
　　可供兇器使用之破壞剪、鐵棍、老虎鉗及美工刀等工具，以
　　如附表所示之竊取方式，連續竊取臺灣電力股份有限公司（
　　下稱臺電公司）所有之電纜線得手（詳細犯罪時間、地點、
　　方法及所竊取財物均詳如附表所示）。嗣於九十五年六月十
　　三日九時五十分許，在臺中縣烏日鄉烏溪河床內（即中彰橋
　　下）為警查獲，並當場扣得供其竊盜犯罪所用之破壞剪二支
  　、鐵棍四支、老虎鉗一支、美工刀二支及所竊得之電纜線三
　　百六十三公斤。
二、案經丙○○訴由臺中縣警察局烏日分局報告臺灣臺中地方法
　　院檢察署檢察官偵查起訴。
    理    由
一、本件被告甲○○所犯為死刑、無期徒刑、最輕本刑為三年以
    上有期徒刑以外之罪，且非高等法院管轄第一審之案件，經
    本院合議庭裁定由受命法官行準備程序時，被告就被訴事實
    為有罪之陳述後，復經本院合議庭裁定由受命法官獨任行簡
    式審判程序，是其證據之調查，自不受刑事訴訟法第一百五
    十九條第一項、第一百六十一條之二、第一百六十一條之三
    、第一百六十三條之一及第一百六十四條至第一百七十條規
    定之限制，刑事訴訟法第二百七十三條之一第一項、第二百
    七十九條第二項前段、第二百七十三條之二分別定有明文，
    合先敘明。
二、訊據被告甲○○對於其有於附表所示之時間、地點，共同攜
    帶兇器竊盜之事實，業於警詢、偵查中及本院審理時坦承不
　　諱，核與告訴人即臺電公司員林巡修股維護設計工程師丙○
　　○於警訊時指述之情節相符，並有臺中縣警察局烏日分局員
　　警職務報告書、扣押筆錄、扣押物品目錄表、扣押物品清單
　　、贓證物認領保管單（電纜線三百六十三公斤業經告訴人丙
　　○○領回）、電力線路失竊現場調查報告各一份、刑案現場
　　測繪圖二紙及刑案現場照片黏貼紀錄表之查獲照片二十八幀
　　附卷可稽。此外，復有破壞剪二支、鐵棍四支、老虎鉗一支
　　及美工刀二支扣案可資佐證，足見被告之自白與事實相符，
　　堪以採信。從而，本件事證明確，被告加重竊盜之犯行洵堪
　　認定，應予依法論科。
三、新舊法比較部分：
  (一)被告行為後，刑法部分條文於九十四年二月二日經總統公
      布修正，並自九十五年七月一日起施行。又刑法施行法增
      訂第一條之一，亦於九十五年六月十四日經總統公布，並
      自同年七月一日起施行。按行為後法律有變更者，適用行
      為時之法律，但行為後之法律有利於行為人者，適用最有
      利於行為人之法律，現行刑法第二條第一項定有明文。此
      條規定係規範行為後法律變更所生新舊法律比較適用之準
      據法，是刑法第二條本身雖經修正，但刑法第二條既屬適
      用法律之準據法，本身尚無比較新舊法之問題，於新法施
      行後，應一律適用裁判時之現行刑法第二條之規定，為「
      從舊從輕」之比較，合先敘明。
  (二)且按刑法第二條第一項所稱之法律，係指刑罰所依存的整
      體法律狀態，故法律有變更應指足以影響行為的可罰性與
      法律效果的法令因修正或廢止而有所變更而言。所以刑法
      法律變更概念，應界定在法律規定的改變，足以影響刑罰
      權判斷者而言，刑法總則的變更，自然會影響到個別犯罪
      的成立，乃至於法律效果的結構，自屬法律變更，應為新
      舊法之比較。而刑法修正之後，原屬連續犯之數個犯罪行
      為，依新法應數罪併罰，比較修正前之規定，可依裁判上
      一罪論處，顯然修正前之規定有利於被告，如仍依修正後
      之規定，對於被告極為不利，從而，解釋上對於刑法第二
      條之解釋，應包括此種影響罪刑加重之規定。本件查被告
      行為後，刑法第五十六條關於連續犯之規定業已刪除，是
      被告犯後法律已有變更，而本件被告於舊法時期所犯如附
      表所示之多次竊盜罪，依修正施行前刑法第五十六條之規
      定，為連續犯，應論以一罪，並得加重其刑至二分之一；
      而依修正施行後之刑法，並無連續犯之規定，且依新法應
      各別多次論斷之結果（即數罪併罰），其刑度顯較修正前
      應依刑法第五十六條之規定以一連續犯之罪為重，經比較
      新舊法結果，以被告行為時之規定較有利，新法之規定對
      於被告並無較為有利之情形，自應依刑法第二條第一項前
      段規定，適用修正施行前之刑法第五十六條規定，論以連
      續犯，並加重其刑。
  (三)至於刑法第二十八條關於共犯之規定，修正前刑法第二十
      八條規定：「二人以上共同實施犯罪之行為者，皆為共犯
      。」，修正後刑法第二十八條則規定為：「二人以上共同
      實行犯罪之行為者，皆為共犯。」，揆諸本條之修正理由
      係為釐清陰謀共同正犯、預備共同正犯、共謀共同正犯是
      否符合正犯之要件，被告甲○○與共犯李宗昆就如附表所
      示之竊盜犯行，有犯意聯絡及行為分擔，並非陰謀犯或預
      備犯，不論依修正前或修正後之規定均係共同實施犯罪行
      為之共同正犯，是新舊法處罰之輕重相同，無比較適用之
      問題，應依一般法律適用原則適用裁判時法即修正後刑法
      第二十八條之規定，認被告甲○○與共犯李宗昆就如附表
      所示之竊盜犯行，有犯意聯絡及行為分擔，論以共同正犯
      （最高法院九十五年度第二十一次刑事庭會議決議意旨參
      照）。
  (四)又刑法第四十七條修正前原規定：「受有期徒刑之執行完
      畢，或受無期徒刑或有期徒刑一部之執行而赦免後，五年
　　　以內再犯有期徒刑以上之罪者，為累犯，加重本刑至二分
　　　之一。」，而修正後刑法第四十七條第一項則規定為：「
　　　受徒刑之執行完畢，或一部之執行而赦免後，五年以內故
　　　意再犯有期徒刑以上之罪者，為累犯，加重本刑至二分之
　　　一。」，亦即修正後刑法關於累犯之規定，其五年以內再
　　　犯之罪以故意犯為限，始應論以累犯，而舊法該條之規定
　　　並未區分行為人故意或過失。本件被告前於九十一年間，
　　　因竊盜案件，經臺灣南投地方法院以九十一年度易字第七
　　　三九號判處有期徒刑十一月，經臺灣高等法院臺中分院以
　　　九十二年度上易字第一０一九號判決駁回上訴確定，甫於
　　　九十三年五月三十一日縮刑期滿而於翌日執行完畢出監等
　　　情，有臺灣高等法院被告前案紀錄表及臺灣臺中地方法院
　　　檢察署刑案資料查註紀錄表各一份在卷可按，其於五年以
　　　內故意再犯本件有期徒刑以上之罪，不論依修正前之刑法
　　　第四十七條，或修正後之刑法第四十七條第一項之規定，
　　　均構成累犯，對被告而言並無有利或不利之情形，是亦無
　　　新舊法比較之問題（最高法院九十五年第二十一次刑事庭
　　　會議決議意旨參照），附此敘明。
四、按刑法第三百二十一條第一項第三款所規定之攜帶兇器竊盜
　　罪，係以行為人攜帶兇器竊盜為其加重條件，此所謂兇器，
　　其種類並無限制，凡客觀上足對人之生命、身體、安全構成
　　威脅，具有危險性之兇器均屬之，且祇須行竊時攜帶此種具
　　有危險性之兇器為已足，並不以攜帶之初有行兇之意圖為必
　　要，最高法院七十九年臺上字第五二五三號判例要旨足資參
  　照。查本件被告甲○○與共犯李宗昆共同為如附表所示之竊
    盜犯行時，所持之破壞剪二支、鐵棍四支、老虎鉗一支，均
    屬金屬材質、質地堅硬，而其餘之美工刀二支本即屬利刃，
    客觀上均足以對於人之生命、身體構成威脅而具有危險性，
    顯係屬兇器無誤；故核被告所為，係犯刑法第三百二十一條
    第一項第三款之攜帶兇器竊盜罪。被告甲○○與共犯李宗昆
    就如附表所示之加重竊盜犯行，均有犯意聯絡及行為分擔，
    應依修正後刑法第二十八條規定，論以共同正犯。另被告所
    為如附表編號一至編號五之加重竊盜犯行，均係於九十五年
    七月一日前所為，且時間緊密，所犯構成要件相同，顯係基
    於概括之犯意反覆為之，應依修正前刑法第五十六條連續犯
    之規定論以一罪，並加重其刑。又被告前於九十一年間，因
    竊盜案件，經臺灣南投地方法院以九十一年度易字第七三九
    號判處有期徒刑十一月，經臺灣高等法院臺中分院以九十二
    年度上易字第一０一九號判決駁回上訴確定，甫於九十三年
    五月三十一日縮刑期滿而於翌日執行完畢出監等情，已如前
    述，其前受有期徒刑執行完畢後，五年以內故意再犯本件有
    期徒刑以上之罪，應逕依修正後之刑法第四十七條第一項，
    論以累犯，並遞予加重其刑。爰審酌被告前有多次前科紀錄
    ，有臺灣高等法院被告前案紀錄表在卷可考，素行欠佳，且
    其正值青年，竟不思正途獲取財物，其犯罪動機、目的、手
    段、竊盜之次數、所竊取財物之價值、生活狀況、智識程度
    ，暨犯罪後坦承犯行之態度等一切情狀，量處如主文所示之
    刑，以示懲儆。
五、至扣案之破壞剪二支、鐵棍四支、老虎鉗一支及美工刀二支
　　，係被告所有，且為供其與共犯李宗昆犯上揭加重竊盜罪所
    用之物，業據被告供承在卷，爰依刑法第三十八條第一項第
    二款規定宣告沒收。
據上論斷，應依刑事訴訟法第二百七十三條之一第一項、第二百
九十九條第一項前段，刑法第二條第一項、第二十八條、（修正
前）第五十六條、第三百二十一條第一項第三款、第四十七條第
一項、第三十八條第一項第二款，判決如主文。
本案經檢察官乙○○到庭執行職務。
中　　華　　民　　國　　96　　年　　3　　月　　 29　　日
                  刑事第四庭  法  官   林學晴
上正本證明與原本無異。
如不服本判決，應於送達後十日內向本院提出上訴狀（須附繕本
），上訴於臺灣高等法院臺中分院。
                              書記官   賴淵瀛
中　　華　　民　　國　　96　　年　　3　　月　　 29　　日
【附錄論罪科刑法條】
刑法第三百二十一條：
犯竊盜罪而有左列情形之一者，處六月以上五年以下有期徒刑：
一  於夜間侵入住宅或有人居住之建築物、船艦，或隱匿其內而
    犯之者。
二  毀越門扇、牆垣或其他安全設備而犯之者。
三  攜帶兇器而犯之者。
四  結夥三人以上而犯之者。
五  乘火災、水災或其他災害之際而犯之者。
六  在車站或埠頭而犯之者。
前項之未遂罰之。
 附表：
┌──┬──────┬──────┬─────┬────────┬──────┐
│編號│　時　　間  │竊 取 地 點 │ 竊得財物 │ 竊  盜  方  式 │  備    註  │
│    │            │            │　        │                │            │
├──┼──────┼──────┼─────┼────────┼──────┤
│ 一 │95年6月5日  │彰化縣二林鎮│電線４條；│由甲○○將鐵棍插│甲○○及李宗│
│    │1時40分許   │振興里自由巷│共計重量約│入電線桿之洞孔，│昆將編號一至│
│    │            │內          │２０多公斤│一格一格往上爬，│編號三中所竊│
│    │            │（電線編號草│          │等到達可及電纜線│得之電纜線拿│
│    │            │東高幹１０５│          │時，甲○○即持客│至臺中縣烏日│
│    │            │×５３至低１│          │觀上足以威脅人之│鄉烏溪河床下│
│    │            │、２號電線桿│          │生命、身體、安全│（即中彰橋下│
│    │            │）          │          │而可供兇器使用之│），變賣予不│
│    │            │            │          │破壞剪，將電纜線│知名之收贓人│
│    │            │            │          │剪斷後加以竊取；│士，總計三次│
│    │            │            │          │並由李宗昆在電線│共賣得新臺幣│
│    │            │            │          │桿下負責把風及收│（下同）八千│
│    │            │            │          │取電纜線        │多元，該變賣│
│    │            │            │          │                │所得金額則由│
│    │            │            │          │（由甲○○作案、│二人均分之  │
│    │            │            │          │李宗昆把風）　  │            │
│    │            │            │          │　              │            │
├──┼──────┼──────┼─────┼────────┤            │
│ 二 │95年6月5日  │彰化縣二林鎮│電線５條；│由李宗昆將鐵棍插│            │
│    │2時30分許   │振興里自由巷│共計重量約│入電線桿之洞孔，│            │
│    │            │內          │３５公斤  │一格一格往上爬，│            │
│    │            │（電線編號  │          │等到達可及電纜線│            │
│    │            │樂庄分１４、│          │時，李宗昆即持客│            │
│    │            │１５、１６號│          │觀上足以威脅人之│            │
│    │            │電線桿)     │          │生命、身體、安全│            │
│    │            │            │          │而可供兇器使用之│            │
│    │            │            │          │破壞剪，將電纜線│            │
│    │            │            │          │剪斷後加以竊取；│            │
│    │            │            │          │並由甲○○在電線│            │
│    │            │            │          │桿下負責把風及收│            │
│    │            │            │          │取電纜線        │            │
│    │            │            │          │                │            │
│    │            │            │          │（由李宗昆作案、│            │
│    │            │            │          │甲○○把風）　  │            │
│    │            │            │          │　              │            │
├──┼──────┼──────┼─────┼────────┤            │
│ 三 │95年6月8日  │彰化縣二林鎮│電線１０條│由李宗昆將鐵棍插│            │
│    │2時10分許   │振興里自由巷│；共計重量│入電線桿之洞孔，│            │
│    │            │內          │約４０公斤│一格一格往上爬，│            │
│    │            │（電線編號  │          │等到達可及電纜線│            │
│    │            │樂庄分１９、│          │時，李宗昆即持客│            │
│    │            │２０、２１、│          │觀上足以威脅人之│            │
│    │            │２２號電線桿│          │生命、身體、安全│            │
│    │            │)           │          │而可供兇器使用之│            │
│    │            │            │          │破壞剪，將電纜線│            │
│    │            │            │          │剪斷後加以竊取；│            │
│    │            │            │          │並由甲○○在電線│            │
│    │            │            │          │桿下負責把風及收│            │
│    │            │            │          │取電纜線        │            │
│    │            │            │          │                │            │
│    │            │            │          │（由李宗昆作案、│            │
│    │            │            │          │甲○○把風）　  │            │
│    │            │            │          │　              │            │
├──┼──────┼──────┼─────┼────────┼──────┤
│ 四 │95年6月13日 │彰化縣二林鎮│電線１０條│由甲○○將鐵棍插│甲○○及李宗│
│    │2時30分許   │振興里自由巷│；與編號五│入電線桿之洞孔，│昆所竊得之編│
│    │            │內          │所竊取之電│一格一格往上爬，│號四、五之電│
│    │            │（電線編號  │纜線５條，│等到達可及電纜線│纜線，尚未變│
│    │            │草東高幹    │共計重量約│時，甲○○即持客│賣即遭警查獲│
│    │            │１０５×４７│為３６３公│觀上足以威脅人之│，總價值約為│
│    │            │１０５×４８│斤        │生命、身體、安全│四萬一千零三│
│    │            │１０５×４９│　        │而可供兇器使用之│十二元      │
│    │            │１０５×５０│          │破壞剪，將電纜線│            │
│    │            │１０５×５１│          │剪斷後加以竊取；│            │
│    │            │１０５×５２│          │並由李宗昆在電線│            │
│    │            │號電線桿）　│          │桿下負責把風及收│            │
│    │            │            │          │取電纜線        │            │
│    │            │　          │          │                │            │
│    │            │            │          │（由甲○○作案、│            │
│    │            │　          │          │李宗昆把風）　  │            │
│    │            │            │          │　              │            │
├──┼──────┼──────┼─────┼────────┤            │
│ 五 │95年6月13日 │彰化縣二林鎮│電線５條；│由甲○○將鐵棍插│            │
│    │3時30分許   │振興里自由巷│與編號四所│入電線桿之洞孔，│            │
│    │            │內          │竊取之電纜│一格一格往上爬，│            │
│    │            │（電線編號  │線１０條，│等到達可及電纜線│            │
│    │            │樂庄分【起訴│共計重量約│時，甲○○即持客│            │
│    │            │書誤載為草東│為３６３公│觀上足以威脅人之│            │
│    │            │幹】　１７、│斤        │生命、身體、安全│            │
│    │            │１８號電線桿│　        │而可供兇器使用之│            │
│    │            │）          │          │破壞剪，將電纜線│            │
│    │            │            │          │剪斷後加以竊取；│            │
│    │            │            │          │並由李宗昆在電線│            │
│    │            │            │          │桿下負責把風及收│            │
│    │            │            │          │取電纜線        │            │
│    │            │            │          │                │            │
│    │            │            │          │（由甲○○作案、│            │
│    │            │            │          │李宗昆把風）　  │            │
│    │            │            │          │　              │            │
└──┴──────┴──────┴─────┴────────┴──────┘
